【裁判字號】    97,消債更,1023
【裁判日期】    971006
【裁判案由】    更生事件
【裁判全文】
臺灣板橋地方法院民事裁定          97年度消債更字第1023號
聲  請  人  甲○○
代  理  人  戴銀生律師
上列聲請人依消費者債務清理條例聲請更生事件，本院裁定如下
：
    主      文
債務人甲○○自中華民國九十七年十月六日下午四時起開始更生
程序。
    理      由
一、本件聲請人依消費者債務清理條例聲請更生，其陳述略以：
    聲請人先後於民國97年6 月3 日、97年6 月23日兩次以存證
    信函將協商文件寄交債權銀行上海商業儲蓄銀行，及副知其
    餘5 家銀行，且經美商花旗銀行債權管理處於97年6 月5 日
    將本件協商事件轉知上海銀行，惟上海銀行迄97年7 月23日
    （超過第一次97年6 月4 日聲請人第一次寄交通知書兩個半
    月，及超過第二次97年7 月23日逾一個月），均未向聲請人
    回函或通知協商之時間地點，致聲請人無法進行前置協商，
    且無法取得協商不成立證明書，聲請人得逕向法院請求更生
    ；又聲請人以開計程車為業，無法提出薪資證明，平均每月
    開車收入約新臺幣（下同）35,000元，支出項目共62,191元
    ，保險部分除聲請人甲○○及妻賴金花有最低薪資之公會勞
    保外，另外賴金花代繳全家健保費每月2,544 元，並有富邦
    產物保險公司之意外險，月繳保費459 元，長子王偉州有南
    山保險公司保險季繳保費3,211 元，長女王臆婷有南山保險
    公司保險季繳保費3,202 元，目前長子已升上高三，長女考
    上護理學院；並提出財產及收入狀況說明書、全行代理收款
    申請書、債權人清冊、財團法人金融聯合徵信中心當事人綜
    合信用報告─消費者債務清理條例前置協商專用債權人清冊
    、戴銀生律師97年6 月3 日函及交寄大宗掛號函件存根與掛
    號郵件收件回執、消費者債務清理條例債務人向最大債權金
    融機構辦理前置協商申請書、國民身分證、財團法人金融聯
    合徵信中心當事人查詢個人資料（信用報告）回覆書、前置
    協商申請人財產及收支狀況說明書、前置協商收入切結書、
    財政部臺灣省北區國稅局綜合所得稅各類所得資料清單及財
    產歸屬資料清單、勞工保險被保險人投保資料表、戶口名簿
    等影本為證據，為此聲請裁定准予更生等語。
二、經本院通知聲請人所陳報之已知債權人表示意見結果，各債
    權金融機構分別以債務人所提出之每月支出明細中表示需繳
    車貸14,700元，但未列出每月繳款及匯款收據，及繳款銀行
    和剩餘車貸金額，自財團法人金融聯合徵信中心債權人清冊
    中也未見車貸紀錄，實有疑義，另保費非每月繳款，僅需每
    季或半年繳款一次，債務人卻列入每月支出中有重複計算之
    嫌，且保險費非必要支出，難謂為最低生活標準費用所需，
    債務人所提每月油錢15,000元，以現油價每公升35元計算，
    債務人每月應跑428 公升，以每公升約跑12公里計算，每月
    約有5,100 公里，平均每日172 公里，以計程車每250 公尺
    跳表一次計算，每日應跳表688 次（每日一班載客率5 人，
    起跳價70元計算），每天至少能賺4,140 元，每月應可賺12
    4,200 元，若每月高達15,000元之油錢並非如債務人所言每
    月僅賺35,000元，債務人育2 子女之助學貸款需待子女畢業
    才需還款，並非每月都需教育費8,000 元，另其妻本身有工
    作能協助負擔家計，生活費應平均分攤，而非由債務人一人
    負擔，債務人有固定收入之履行能力，應屬聲請更生之要件
    不備，不符消費者債務清理條例第3 條規定；債務人欠款內
    容多為專案借款及娛樂消費等非必要性消費，債務人有欲藉
    法律程序達其逃避還款義務之道德風險；債務人於93年1 月
    間向遠東國際商業銀行申請代償其於上海商業儲蓄銀行之欠
    款，但自93年1 月代償後只繳納5 期，自93年9 月開始以各
    種藉口搪塞，拖延債權人債權回收，迄今未向該行繳納任何
    款項，亦無主動洽談還款事宜，任由債務惡化，且債務人既
    已積欠銀行欠款繳款困難，為何又於96年間購置新車，雖然
    此為其生財工具，但對於已有財務困難者而言更應量入為出
    才是，原有舊車是否已不堪使用，此支出是否有必要性，新
    車貸款每月償還金額達14,700元，若再扣除每月生活必要支
    出，所剩無幾，債務人之行為令人不服，又債務人表明借用
    弟弟王中明名義向合作金庫辦理借款一事，無資金往來以資
    證明其數額及支出必要性與真實性；因請求將聲請人之更生
    之聲請予以駁回各等語。
三、按法院開始更生程序之裁定，應載明其年、月、日、時，並
    即時發生效力，消費者債務清理條例第45條第1 項定有明文
    。經查，聲請人於提出本件更生之聲請前，曾於97年6 月3
    日以書面向最大債權銀行上海商業儲蓄銀行表明協商之意思
    ，據上海商業儲蓄銀行回復，該行於97年6 月9 日收到協商
    函及債權人清冊，因必要文件欠缺，故於97年6 月10日發函
    通知補件，經聲請人補提前置協商申請書、收入切結書、財
    產及收支狀況說明書、綜合所得資料清單、財產資料清單及
    勞工保險投保資料表，惟聲請人所提金融機構債權人清冊為
    97年4 月21日申請，非屬近一個月之最新資料，與該行要求
    未合，迨97年6 月20日仍未補正，而以申請文件不符規定為
    由發函通知退件，此有本院97年7 月25日下午15時30分電話
    紀錄及傳真影本在卷可參（見本院卷第49至52頁），應已符
    合消費者債務清理條例第151 條第1 項之規定。又查，依據
    聲請人提出之財產及收入狀況說明書所載內容，既有不能清
    償債務之虞之情形存在，又其無擔保或無優先權之債務總額
    未逾1,200 萬元，復未經法院裁定開始清算程序或宣告破產
    。此外，本件又查無債務人有消費者債務清理條例第6 條第
    3 項、第8 條或第46條各款所定駁回更生聲請之事由存在，
    則債務人聲請更生，應予准許，爰為裁定如主文。至於聲請
    人於更生程序開始後，應另提出足以為債權人會議可決或經
    法院認為公允之更生方案以供採擇，俾免更生程序進行至依
    消費者債務清理條例第61條規定應行清算之程度，附此說明
    。
中    華    民    國    97    年    10    月    6     日
                  民事第一庭  法  官  許瑞東
上為正本係照原本作成
本裁定不得抗告
本裁定已於中華民國97年10月6日下午4時公告。
中    華    民    國    97    年    10    月    6     日
                              書記官  賴玉芬


司法院資訊處製作；財團法人民間司法改革基金會備份。
